臺灣高等法院刑事判決　　　　　　　94年度重上更(三)字第37號
上　訴　人
即　被　告　戊○○
選任辯護人　莊柏林律師
上　訴　人
即　被　告　乙○○
選任辯護人　巫坤陽律師
上　訴　人
即　被　告　丙○○
指定辯護人　本院公設辯護人　甲○○
上　訴　人
即　被　告　己○○
指定辯護人
扶助　律師　黃柏彰律師
上列上訴人等因違反槍砲彈藥刀械管制條例等案件，不服台灣板
橋地方法院91年度重訴字第25號，中華民國92年 1月22日第一審
判決（起訴案號：臺灣板橋地方法院檢察署91年度偵字第6313號
），提起上訴，經判決後，由最高法院第三次發回更審，本院判
決如下：
    主  文
原判決撤銷。
戊○○、丙○○共同未經許可，運輸衝鋒槍，各處無期徒刑，褫
奪公權終身，併科罰金新臺幣貳拾萬元，罰金如易服勞役，以罰
金總額與陸個月之日數比例折算，如附表壹、貳、所示之物均
沒收。
乙○○、己○○共同未經許可，運輸衝鋒槍，各處有期徒刑拾伍
年，併科罰金新臺幣拾捌萬元，罰金如易服勞役，以罰金總額與
陸個月之日數比例折算，如附表壹、貳、所示之物均沒收。
    事  實
一、戊○○係基隆正濱漁港籍穎昇八號漁船之代理船長，並為名
    義上之船東。該漁船實際船東成年人丁○○（未據起訴），
    於民國九十一年三月二十日，在基隆八斗子漁港附近，以新
    臺幣（下同）六十萬元之代價將該船出租予走私槍彈集團，
    用以走私槍彈。丁○○乃將五萬元交予戊○○，用以購買出
    海期間所需食物及民生用品，告以將走私香菇，事成另有分
    紅。戊○○乃雇請乙○○擔任該船輪機長（俗稱「大」）
    。該走私槍彈集團之成員成年人謝朝能（未據起訴）、另一
    不詳姓名成年男子，分別覓得丙○○、己○○為船員，告知
    將走私冬蟲夏草等物。戊○○乃請不知情之基隆市小林報關
    行老闆娘陳素卿辦理漁船出港手續。獲准出港後，戊○○、
    乙○○、丙○○、己○○於九十二年三月二十日下午十九時
    十五分許，自該港啟航出海，由戊○○及丙○○分別以該走
    私集團所交付之衛星行動電話與走私集團人員聯繫，戊○○
    負責聯絡接駁及上岸地點、丙○○則負責報告漁船位置；戊○○並指示丙○○與己○○二人於船桅綁上紅布條，以供運
    貨前來之船隻辨識。同年月二十五日晚上至翌日凌晨時分，
    穎昇八號漁船駛抵東經一一九度、北緯十五度即菲律賓呂宋
    島外海海域，有三位不詳姓名人士駕駛小舢舨駛近，自該舢
    舨上搬運以二十七只（起訴書誤載為二十五只）旅行袋，內
    裝如附表貳、所示槍彈，接運上穎昇八號漁船。戊○○、
    乙○○、丙○○、己○○發現為槍彈，仍基於共同之犯意，
    將之藏放於漁船後艙油櫃密窩內，而未經許可予以運輸返航
    回國。同年月三十日上午六時三十分許，行至淡水河外海十
    三浬（即東經一二一度一二分，北緯二五度二三分）處，尚
    未進入我國領海，為行政院海岸巡防署海洋巡防總局蘇澳巡
    防艇據報攔檢。經查緝隊員一再詢問、曉諭，戊○○見事已
    敗露，始指出藏放之油櫃密窩，因而查獲如附表貳、所示
    之槍砲、子彈及如附表壹所示之衛星行動電話二具（另有查
    扣二支行動電話，與本案無關）及裝槍彈所用之行李袋二十
    七只（其中一只行李袋遺失），併將穎昇八號漁船一併扣案
    。
二、案經行政院海岸巡防署海岸巡防總局北部地區巡防局（以下
    簡稱海巡署）移送臺灣板橋地方法院檢察署檢察官偵查起訴
    。
    理  由
一、訊據上訴人即被告戊○○、乙○○、丙○○、己○○四人，
    均坦承確有於上揭時、地分任代理船長、輪機長及船員，共
    同駕乘穎昇八號漁船，在菲律賓呂宋島外海海域，接運如附
    表貳、所示槍砲、子彈，藏放於漁船後艙油櫃密窩內，返
    航途中為海巡人員查獲等情，惟均否認運輸槍彈之故意。被
    告戊○○辯稱：係受真正之船東丁○○所誘，原以為要走私
    香菇，及發現接駁者為槍彈，實非自願，想返國時將彈葯繳
    交，不料在公海上即為海巡人員查獲云云；被告乙○○辯稱
    ：戊○○邀約出海，以為係捕魚，在船上僅負責機艙引擎及
    相關機械操作，不知其他人所作所為，及發現私貨，因不會
    游泳，船上有丙○○等人威嚇不得丟槍，無意思自主能力，
    又無利可圖，如何能共負走私運槍彈罪責云云；被告丙○○
    辯稱：係受謝朝能之指示上船，以為要走私冬蟲夏草，在船
    上均聽從船長指示行事，並非與私梟聯絡之人，且患有精神
    疾病，行為應屬不罰云云；被告己○○辯稱：伊以為出海捕
    魚，不知要運送槍彈，迨接取槍彈上船後，無法作主處置，
    為顧慮己身性命及家人安危，不得不隨其他諸人行動，不知
    事態嚴重云云。
二、然查：
（一）被告戊○○等四人已坦承在菲律賓呂宋島海域接駁如附表
      貳、所示之槍彈返回台灣在外海被查獲等情不諱，且被
      告戊○○委請報關行人員代辦漁船出港報關事宜，為證人
      陳素卿供證在案（見原審卷第一七六頁至第一七八頁），
      且有被告四人之船員證、漁船各項證件驗證明細表、報關
      申請書、機漁船（含船員）進出港檢查表（見海巡署卷第
      五六頁至第六二頁）在卷可資佐證。而被告等四人經海巡
      人員查獲大批槍彈等情，復據證人即海巡署人員林佳賢、
      李永山、羅慶國、林炳輝、李祈榮、林瑛偉、潘文瑞供述
      綦詳（見原審卷第二三七頁至第二四九頁、第二九八頁至
      第三０四頁），並有海圖、搜索扣押筆錄、查獲照片（包
      含漁船、各式槍彈、衛星行動電話、裝置用行李袋等，見
      海巡署卷第一一頁、第二０頁至第三五頁、第六三頁至第
      九二頁、原審卷第三五八頁至第三六０頁及外附證物袋）
      存卷及各物扣案可證。該扣案槍砲、子彈經送鑑定結果，
      均具殺傷力，有內政部警政署九十一年四月十二日刑鑑字
      第０九一００七二三七三號鑑定報告在卷可憑（鑑定報告
      外放於證物袋內，另見偵卷第八二頁、第八五頁至第九九
      頁、第一三五頁，原審卷第三九三頁至第四０四頁）；被
      告等係於駕船行至淡水河外海十三浬（即東經一二一度一
      二分，北緯二五度二三分）處，尚未進入我國領海，即被
      查獲，此有查獲地點之經緯度圖一紙在卷可稽（見偵查卷
      第三五頁），且有海岸巡防總局北部地區巡防局九十二年
      七月十四日台北機字第０九二０００九六三八號函檢附中
      華民國領海及鄰接法在卷足參。
（二）被告戊○○為穎昇八號漁船名義上登記之船東，實際上船
      東為丁○○，為被告戊○○供述在卷，並有基隆區漁會九
      十二年四月二十三日基漁會字第三一一六號函在卷可查（
      見本院上訴卷(一)第一三一頁），且核購買該船買賣總價款
      二百三十五萬元，其中一百萬元係向基隆區漁會信用部所
      貸得，貸款時丁○○為共同發票人，簽發有本票影本在卷
      可證（見原審卷第二０一頁），又該漁船銷售魚貨，均由
      丁○○核印，並非戊○○用印，又有委託銷售魚貨清單存
      卷可核（見原審卷第二０二頁至第二一三頁）。另證人為
      該漁船維修之藍世隆於本院上訴審證稱：「漁船壞掉，都
      叫我去船上修理，戊○○是別人買漁船登記他的名字，貨
      款我都是找丁○○收，戊○○應該只是人頭而已」（見本
      院上訴卷(一)第二六一頁）；同案被告己○○於原審也供稱
      ：「船主來是一個人而已，但不是傅（忠夫）」（見原審
      卷第三七五頁）；同案被告丙○○於偵查中亦稱「我只知
      道船主姓陳」（見本院卷上更(二)卷第一七九頁所附筆錄影
      本）。被告戊○○最初雖稱為船東，向前手丁○○買船云
      云，當係替幕後之丁○○承擔責任，其後已明確供述幕後
      之丁○○。且核上開購買船隻貸款本票，銷售魚貨清單及
      相關人員之證述，足證該漁船真正船東為丁○○，被告為
      名義上船東。
（三）被告戊○○為名義上船東，又為該船之船長。其取得丁○○交付之五萬元，購買出海期間所需食物及日常生活之民
      生物品，為被告戊○○所坦承（見偵查卷第一一四頁背面
       ），該船自九十一年三月二十日出海，至同月三十日為
      海巡署人員查獲，在海上時間長達十餘天，所購物品不少
      ；參以被告乙○○供稱：「我們就直接往南航行至菲律賓
      呂宋島，航行途中由船員丙○○以衛星電話聯絡。」「大
      約航行四至五天」（見偵查卷第十頁、海巡署卷第四五頁
      ）被告丙○○所供：「出港後就直接開到菲律賓海域」「
      大約是在二十四或二十五日到達」（見偵查卷第一三頁）
      ，且本案又未捕魚，為被告丙○○供述在卷（見偵查卷第
      一三頁），可見戊○○、丙○○陳述出海之前，已知走私
      貨物，應屬有徵。尤其收受該集團人員交付衛星電話予被
      告丙○○，由丙○○以該電話與走私集團成員聯絡，並於
      航抵菲律賓呂宋島附近約定之海域，戊○○指示丙○○、
      己○○在船桅綁上紅布條俾供運送私貨前來之小舢舨人員
      辨識，為被告戊○○於偵查及原審供述在案（見偵查卷第
      一０四頁背面、第一五０頁、第一五一頁、原審卷第一一
      一頁、本院上重更(一)卷第七０頁），核與被告丙○○所供
      情節相符。丙○○並指稱：「大部分連絡都是船長和我二
      人。」「船長將已設定好的衛星行動電話叫我打，我不會
      撥打，乃由船長自己撥衛星行動電話，且聽到船長通話部
      分內容：這樣不好，太靠近。」、「我僅負責用衛星電話
      向謝朝能報船位，上岸地點、接駁地點全部是船長戊○○
      直接連繫，報船位是戊○○要求我報的，因為戊○○要忙
      著看海圖、定方位。」（見偵查卷第一三頁背面、第四三
      頁、第七四頁、第一三三頁、第一四九頁、第一六八頁背
      面、原審卷第一二０頁、本院上重更(一)審卷第七０頁）被
      告己○○亦指陳：被告戊○○確有以衛星電話和外界聯絡
      ，由船長戊○○手上拿著探照燈在前甲板上分別在漁船上
      左右兩側發出信號，左右轉動探照燈，約十多分鐘後，小
      船才靠近漁船準備接運貨品上船，及要我在桅桿上綁紅布
      條等語（見偵查卷第五六頁背面、第七六頁、第一一九頁
      背面、第一二０頁），另被告乙○○供稱：「船長叫我幫
      忙搬貨」（見偵卷第七二頁背面），足見被告戊○○、丙○○就此走私之事，係屬主要角色。乙○○、己○○均參
      與其事。
（四）本件槍彈接駁上穎昇八號漁船後，是「輪機長乙○○提議
      放在油櫃內較為隱密」，為被告丙○○在海巡單位調查時
      供述明確，在本院更(一)審仍堅稱不移（見偵查卷第一三三
      頁、本院更(一)卷第二００頁），該船上僅有被告乙○○擔
      任俗稱「大」之輪機長，負責操作發動引擎及相關機械
      運轉，為被告乙○○所不諱言，且經其他被告指稱有幫忙
      搬接本件槍彈上船等情（見偵查卷第五六頁、原審卷五九
      頁背面、本院上訴卷(二)第一九七頁），足見被告乙○○確
      有參與槍彈走私搬運運輸之行為。被告乙○○於原審中先
      稱船長說出海要載草藥（見原審卷第一一九頁），於上訴
      本院改稱要載香菇（見本院上訴卷(一)第一０三頁），亦足
      證出海之初，當知此行為走私目的。至於其報酬被告乙○○先稱：受雇二、三個月，一個月薪資約三萬五千元（見
      偵查卷第五四頁背面、第一五二頁）於本院更(一)審時改稱
      ：「係以趟為計算單位，出海一趟三萬元，不以天數算，
      一趟出去三個月，亦只有三萬元，先前曾與戊○○出海一
      次，戊○○之前未曾雇用伊，此次所得先拿三萬元，其餘
      報酬等抓魚回來再結算」云云（見本院更(一)卷第二０五頁
      、第二０六頁）。而被告戊○○稱：已雇用乙○○約半年
      了，常常出海，每次只有三、五天，月薪為三萬元（見同
      上卷第二０六頁）云云，二人所言相互齟齬。足見其二人
      均有意隱瞞部分事實，隨口陳述，自難以一致，不能盡信
      。而本件犯罪之成立，並不以受有利益為其構成要件，何
      況被告乙○○坦稱回航之後再行結算報酬，要與被告戊○○所供事成之後將有紅利等語相符，足見乙○○所辯只知
      出海捕魚，無犯罪誘因或動機云云，並非事實。
（五）被告乙○○等，於接駁槍彈上船時，已經知悉貨品內容，
      此由被告己○○指稱：「（問：船長是否在船上即已打開
      旅行袋查看？）是，是他一個人打開的，當時我在駕駛艙
      內，玻璃未關上，傅在自言自語；『好像是鐵』。『鐵』
      黑話即為槍。」（見原審卷第五九頁）被告乙○○並坦承
      船長有叫其搬貨，伊並提議將該批貨藏置油櫃密窩，已見
      前述，被告乙○○在海巡單位初次調查中也稱：「被查獲
      之槍彈、炸藥、手榴彈，我不知道為何人所有，都是丙○○以衛星電話聯絡的，他說他要負責。」（見偵查卷第一
      ０頁背面）在檢察官偵查時改稱：「姓杜的說載不載都會
      死。」（見偵卷第五五頁背面）在海巡單位再次調查時改
      稱：「（問：你何時知悉此批貨是槍械？）大約是二天後
      ，方由杜姓船員口中知悉，當時我曾表示若是槍，我甘願
      不支薪，亦要將該批貨全部丟棄於海中，但杜姓船員表示
      誰丟，誰家中老小姓命將一概不保。惟丙○○亦表示東西
      一定要帶回去，若有任何刑責，丙○○全部扛起。」（見
      偵卷第七二頁背面），足見其後改稱接駁槍彈二天後知悉
      ，表示要將槍棄海，並非事實。再參以被告戊○○在海巡
      單位調查及檢察官偵查中，均不曾言及船上有人施恐嚇威
      脅之言語，直至遭起訴後，在原審被問：「如你所言至始
      至終不知為槍枝，更不會有人說將槍枝丟掉會有人出人命
      之話語？」乃答以：「有聽到是杜講的，因他是貨主派他
      下來的。」（見原審卷第一０九頁）無非為己卸責並附和
      被告乙○○之語，被告丙○○則反稱：「（是）船長以『
      錢都已經收了』『丟掉後，台灣親人恐遭不測』等為由拒
      絕（棄海）」、「船長說丟掉後，大家會沒命。」（見偵
      查卷第一三三頁、原審卷第一一六頁）。至被告己○○在
      海巡單位第二次調查時，供稱：「（問：該槍械彈藥接運
      上船後，如何處理？）大乙○○原預備將該槍械彈藥藏
      置於船手雜物間內，而船長認為不妥當，需將（之）藏置
      於油櫃內，同時四人於駕駛台商討如何處理，其中我有提
      出如有人將該東西丟掉海上，其家人將會有事情發生等語
      」（見偵查卷第一一九頁背面）但藏置處所實係依被告乙○○之提議辦理，參以被告乙○○係全船上唯一會操作引
      擎及機械運轉之人，如何能夠輕易受人威脅而喪失自主能
      力？至於其是否會游泳，亦與其自主能力無所影響，船上
      既僅僅四人負責載運，如謂其中負責開船之輪機長，在接
      駁槍彈後，受脅迫之下發動引擎、機械折返回國，殊違常
      情事理。
（六）被告丙○○係為走私集團謝朝能指示其上船負責押貨工作
      ，為被告丙○○供承在卷。船上行動均由被告丙○○主導
      ，已經共同被告戊○○供述綦詳（見偵卷第五頁背面、第
      六頁背面、第一０四頁反背、第一一四頁背面、原審卷第
      六０頁、第一０九頁），另同案被告乙○○亦指稱：「（
      問：你知道該批貨要交給何人？）要交給何人我並不清楚
      ，但所有連繫工作均由杜姓船員以衛星電話對外連絡，丙○○並宣稱所有事情，他均將會全部負責。」（見偵查卷
      第七二頁背面），同案被告己○○更稱：「以丙○○聯絡
      較頻繁，曾經丙○○衛星行動電話聯絡後，返回駕駛台說
      ，貨主今晚一定要接到貨」（見偵查卷第一二０頁），足
      見在海上期間，除船長即被告戊○○之外，以被告丙○○
      負責較多工作，且就接運之事更居於主導地位。被告丙○○雖罹有精神官能症，固據其提出醫院診斷書及處方箋為
      憑（見偵卷第七七頁至第七九頁），但本院更(一)審函詢國
      立臺灣大學醫學院附設醫院結果覆以：「根據本院病歷記
      載，丙○○君因焦慮、失眠症，自六十六年八月二十二日
      起於本院精神科門診追治療，其間曾斷續出現關係妄想
      意念及幻聽等精神病症狀。由於杜君於門診就診時，並未
      就其精神狀態是否已達精神耗弱作評估記載，且其罹患疾
      病在依囑服藥期間，對生活影響是否達精神耗弱程度，亦
      無法單憑病歷記載得知。」有該醫院九十三年三月十二日
      （九十三）校附醫秘字第九三００二０二００三號函一件
      在卷可稽（見本院更(一)卷第一二三頁），自應依其行為時
      情況以作判斷。而其在海巡單位第一次調查時，就其精神
      狀態已直陳：「（問：警方於執法及訊問過程中…有無刑
      求逼供？）…沒有刑求逼供。」「（問：你目前身上是否
      有任何傷痕？精神狀態如何？）沒有任何外傷，精神狀況
      良好，在中午的時候，有吃抗憂鬱症的藥。」（見偵查卷
      第一四頁背面），再參以被告丙○○在海上期間能夠負責
      指示船長航向菲律賓海域，並密切與走私集團人員連繫，
      且綁紅布、搬藏槍彈，均見前述，尤以被告乙○○更明確
      指稱：「在欲交貨之前，丙○○與上面的人平均約二個小
      時聯絡一次，確定大皆由丙○○以衛星行動電話聯絡，所
      聯絡情形相當頻繁多次（無法計次）。」（見偵查卷第一
      ０六頁背面），可見被告丙○○行為時精神正常，並無精
      神耗弱或心神喪失之情形，聲請鑑定其多年前犯罪發生時
      之精神狀態，自無必要，應予駁回。
（七）關於被告己○○，共同被告戊○○已供稱：「杜（漢堂）
      、黃（照江）二人分配押貨工作」「杜、黃二人彼此在駕
      駛座艙輪流監視我」「此次運送此批查扣物，幕後是由杜
      、黃二人處理。」「杜員與另一船員己○○均係那不知名
      人士介紹上船」「貨主要我聽他們（的話）」「（問：黃
      與杜非本船船員？）是」（見原審卷第五頁、第六頁、第
      六○頁、第一○四頁、第一０八頁）。被告己○○亦有依
      船長即被告戊○○之吩咐，於船桅上綁上紅布條（見偵查
      卷第一二０頁，原審卷第一二０頁），凡此種種作為，均
      非單純出海捕魚之所必要，足見被告己○○係由走私集團
      特別安排上船之人員，以便確保行動順利、不出差錯。參
      以被告己○○自承有提出「如有人將該東西丟掉海上，其
      家人將會有事情發生」等語（見偵查卷第一一九頁背面）
      ，益見己○○於知悉所運送為槍彈，仍有意將之運輸，被
      告戊○○指稱渠負責押貨，要屬可信。被告己○○所辯以
      為上船單純捕魚，其後發現走私槍彈，不得不隨他人一起
      行動云云，並非事實。
（八）被告乙○○雖於海巡署調查時、檢察官偵查中及原審審理
      時，雖稱曾提議將所接運之槍彈丟人海中云云；被告戊○○及己○○亦稱：乙○○確有說把槍丟掉之事云云。另被
      告丙○○亦稱：是伊叫船長把貨（指槍彈）丟掉云云。然
      如前所述，被告乙○○一方面辯稱：對本案全不知情，另
      方面卻又辯稱：建議將所接運之槍彈丟海，實屬自相矛盾
      。再依被告戊○○所言，被告乙○○係因問其行李袋內裝
      何物，伊說不知，乙○○才說不知道就將之丟掉（見原審
      第卷一一一頁）。然則，其既不知為何物，何以被告乙○○會建議要丟海？況被告乙○○係受雇於被告戊○○，渠
      二人間存有勞雇關係，被告戊○○所言，即不免迴護之嫌
      。而據被告丙○○稱：並未有聽聞被告乙○○說要將槍丟
      掉之事（見原審卷第一一五頁）。被告己○○亦稱：被告
      乙○○並非很堅持要丟掉（見原審卷一０六頁）亦有齟齬
      。另被告丙○○所辯：有叫船長把槍丟掉云云，不但已為
      被告戊○○所否認（見原審卷第一一三頁），且衡諸被告
      丙○○既受走私集團人員派遣登船押貨，焉有反而建議將
      私貨丟海之理？徵之被告乙○○陳稱：被告丙○○說「誰
      丟，誰家中老小將一概不保」（見偵查卷第七二頁背面、
      第一五二頁），被告丙○○根本未提議將槍彈丟海，反堅
      持運輸。被告己○○於海巡單位調查中雖稱：渠等四人有
      討論要丟掉之情云云（見偵查卷第七六頁），不但與嗣後
      於原審所稱：只有聽到乙○○說將槍枝丟掉，別人有無說
      ，不清楚之情節（見原審卷第一０四頁），先後不同，且
      與其他被告戊○○、乙○○、丙○○等人之上述說詞，亦
      有未合。足見被告等四人此部分所持辯解，殊有可疑而難
      遽信。矧被告等終究並未將各該槍械彈藥丟海，且為海巡
      人員查獲，既已成事實，退步言之，其等縱因犯罪，心中
      害怕或想中止犯罪，但並未為之，亦不能依中止犯之規定
      減輕或免除其刑。
（九）證人即查緝登上穎昇八號漁船之海巡署人員林佳賢、李永
      山、林炳輝、李祈榮均證稱：並無任何一位被告主動說明
      船上載有槍枝或其他走私物品等語（見原審卷第二四０頁
      、第二四四頁、第二四六頁、第二四七頁至第二四九頁）
      。證人李永山並稱：當時有向被告等說明登船原因，是因
      為有情報說他們走私槍枝，但為船長（即被告戊○○）否
      認等情（見原審卷第二四二頁至第二四三頁）；另證人羅
      國慶亦稱：當初有問船長，他說沒有東西。還有一位己○○也說不知道等語（見原審卷第二四六頁）。雖然另二證
      人即海巡人員林瑛偉、潘文瑞證稱：係事先掌握穎昇八號
      漁船走私槍彈之情報，經於船上再三詢問、曉諭船長（即
      被告戊○○）後，其始指出關於藏放槍彈之位置所在（見
      原審卷第二九九頁、第三０二頁）。參以該船上有行動電
      話，又有衛星電話，為被告等一致供明，苟若被告等確有
      回台投案之計畫或打算，則其何以不及早利用電話自首？
      至少可於海巡人員登船之時，即可告知。又何以在海上將
      槍彈藏置於船上油櫃密窩？所辯有投案之意云云，無非為
      避重就輕之詞。被告戊○○向海巡署人員指出密藏槍彈所
      在，當係後來知悉事已敗露，不得不招認而已，尚不能認
      符自首要件，或無走私之意。被告戊○○雖認為其於偵查
      中自白，請求依槍砲彈藥刀械管制條例第十八條第四項規
      定減輕其刑，惟按該條項係規定：「犯同條例之罪，於偵
      查或審判中自白，並供述全部槍砲、彈藥、刀械之來源及
      去向，因而查獲或因而防止重大危害治安事件之發生者，
      減輕或免除其刑。」被告戊○○於海巡署人員查緝時，並
      未供述全部槍砲、彈藥、刀械之來源或去向，自不得依該
      條項減刑。至於其所稱當時有高血壓，身體不適，反應遲
      鈍一節，衡以其坦承海巡人員詢問伊所載何物時，答以「
      不知道」（見原審卷第一八二頁），足見係有意隱瞞，並
      非反應遲鈍。關於槍砲彈藥刀械管制條例所定之運輸行為
      ，係指自一地運送至他地之行為，並不以進出國境為必要
      ，此與懲治走私條例係以國境進出之完成與否作為犯罪既
      、未遂標準不同，本件運輸槍砲行為雖在我國境外，但既
      已自菲律賓海域運至我國外海，已達一定距離，即符運輸
      之法律概念。
（十）本件走私大量之槍彈，幕後必有集團，必須有相當關係之
      人，以大筆資金在菲律賓購得槍枝，在台灣亦須有人接應
      ，在陸上運輸、藏匿、銷售，非僅被告四人所能為之。除
      已知之船主丁○○，指示丙○○上船之謝朝能外。己○○
      部分有一不詳姓名之成年人介紹其上船走私，該男子己○○最初供述為廖順興，又稱謝朝能，又稱葉斯水，而核共
      犯丙○○稱係「吳基」之男子帶己○○上船，所述均不相
      符，經傳訊葉斯水堅決否認其事，廖順興又傳拘無著，尚
      難以己○○順口隨意攀扯，前後多次不同陳述，認廖順興
      或葉斯水或吳基為共犯。至被告戊○○在海巡單位調查中
      ，雖有言：「丙○○在上船後跟我說：杜劍南本來欲幫他
      買一艘八斗子籍ＣＴ２之木質漁船，讓他出海載運槍械，
      但因對方開價九十五萬元太貴，故才轉而向我以半年六十
      萬元承租穎昇八號漁船。而船上之礦泉水、面紙、泡麵等
      民生物質亦由杜劍南購買，由丙○○搬運上船」云云。但
      又稱：「照片中之人（指黃永瑞）有七、八分像是我記憶
      中和我以六十萬元簽訂承租穎昇八號半年期約之租賃契約
      之人」云云，惟被告戊○○所言杜劍南買船走私不成，才
      轉向伊租船部分，業據被告丙○○於檢察官偵查中所否認
      （見偵查卷第一五一頁背面）。被告戊○○雖另稱：係案
      外人葉春懋介紹該不詳姓名男子向伊租船云云；另被告己○○亦有言：伊與「少年兄」有一起去「葉仔」（指葉春
      懋）處談租船之事，「葉仔」有介紹「少年兄」給船主（
      指不是戊○○）云云。惟經質之證人葉春懋，固不諱言以
      前有幫一位人稱「紅毛仔」的人向被告戊○○詢問租船之
      事，但據其堅決否認有於九十一年三月二十日下午介紹人
      向被告戊○○租船（見原審卷第一五０頁、本院上訴卷(一)
      第一八六頁），尚不能遽認杜劍南、黃永瑞、葉春懋為共
      犯。關於各共犯，亦非本院審判範圍，應由檢察官指示相
      關人員追查。被告四人既無法供出該集團其人員其他人員
      之真正姓名，自僅能認定收取租金六十萬，並指示船長戊○○之穎昇八號船主丁○○及指示丙○○上船走私之謝朝
      能，介紹己○○上船走私之不詳真實姓名成年男子及被告
      等四人，及其他集團不詳姓名之成年人間為共犯。至本件
      被告四人雖就渠等此次出海目的係在走私，雖可懷疑其最
      初知悉所載運之物品為槍砲子彈，但因渠等否認，而有積
      極證據認定者，被告四人共同將扣案槍砲子彈搬運上船及
      藏放於油櫃密窩時，確已知悉走私槍砲子彈之行為，雖因
      犯重罪，心中害怕而有悔意，但仍決定運輸，與前述共犯
      ，具有分工合作、共同完成之犯意聯絡及行為分擔。至於
      在菲律賓呂宋島附近海域將槍彈轉交被告等之舢舨上三名
      不詳姓名人，因乏證據證明係同屬買方（或受方）槍彈走
      私集團人員，爰不予認定與被告四人間具有共犯關係。
（十一）裝盛槍枝彈藥之旅行袋，據被告戊○○、乙○○供稱共有
      二十七袋（見偵查卷第五頁背面、第五五頁）；海巡人員
      林瑛偉及潘文瑞亦證稱：當初所查獲之槍械彈藥，應有二
      十七袋（見原審卷第三０三頁）。然查獲機關移送臺灣板
      橋地方法院檢察署，依偵查卷附保管字第二０一八號扣
      押物品清單所載，僅二十五只。嗣經查獲機關發現另有一
      只行李袋，因當時用以裝置蒐證器材，而被攜回海岸巡防
      總局偵防查緝隊器材室保管，又以九十一年十二月十六日
      洋局偵字第０九一Ｂ００００八九號函送請上開檢察署查
      收入庫。可見尚有一只行李袋，迄今仍下落不明。
（十二）原審法院當庭勘驗海巡署在查獲本案當天所拍攝之蒐證錄
      影帶，固發現部分之行李袋其外綁有塑膠帶，而行李袋內
      之槍枝，或以透明塑膠袋及報紙或月曆紙包裝，或只以透
      明塑膠袋包裝，或外包透明塑膠袋而內套襪子或內包報紙
      之方式包裹（見原審卷第三二七頁至第三三０頁），衡以
      槍彈重量遠比其他物品為重，體積小，重量大，又為金屬
      堅硬之材質，與香菇、冬蟲夏草之農產品，藥材體積龐大
      、重量輕，顯不相同，被告等既均曾接觸、搬運、藏放，
      自能感受，尤其被告戊○○尚曾打開行李袋察看，並告知
      其他諸人。可見均知係槍彈，而有共同運輸之犯意。上開
      勘驗情形自不足作為有利於被告等認定。
（十三）綜上所述，被告四人所辯，均係事後畏罪飾卸或避重就輕
      之詞，要無可採。其等犯罪事證已瑧明確，洵堪認定，應
      予依法論科。
三、核被告戊○○、乙○○、丙○○、己○○四人未經許可運輸
    制式衝鋒槍、突擊槍、突擊步槍、步槍、手槍、手榴彈、槍
    榴彈（後二者性質上為砲彈）之行為，應成立槍砲彈藥刀械
    管制條例第七條第一項之罪，因運輸之槍砲有多種，應從最
    重之運輸衝鋒槍論。被告四人未經許可運輸附表編號二四
    至二九、一０九至一一二、一一八至一二一所示之仿造手槍
    行為，核應成立同條例第十一條第一項之運輸其他可發射金
    屬或子彈具有殺傷力之手槍罪。起訴書就此部分認係犯上開
    同條例第七條第一項之罪名，尚非允洽，其起訴法條應予變
    更（本院已提示歷審判決書，告知罪名）。被告四人未經許
    可運輸子彈之行為，係犯槍砲彈藥刀械管制條例第十二條第
    一項之運輸子彈罪，上開各罪之運輸行為係屬高度行為，應
    吸收其低度之持有行為，而不另就持有行為予以論罪。且被
    告四人已自菲律賓呂宋島附近海域運輸槍砲至我國領海外附
    近，其運輸行為已達既遂階段。又槍砲、子彈亦係經行政院
    公告之管制進出口物品，被告等四人自菲律賓海域私運該管
    制物品意圖進入我國境內，幸經我國海巡人員在淡水河外海
    十三浬處（即東經一二一度一二分，北緯二五度二三分）查
    獲，依中華民國領海及鄰接區法第三條「中華民國領海為自
    基線起至其外側十二浬間之海域」之規定，及卷附「中華民
    國第一批領海基線、領海及鄰接區外界線略圖─以行政院八
    十八年二月十日台八十八內字第０六一六一號令公告之海圖
    （圖號：０三七、０一０六、０四七一）為準」及「中華民
    國第一批領海基線表」（原審卷一二八至一二九頁）所示，
    該處尚在我國領海外界線之外，可見尚未進入我國國境，是
    核被告四人係另犯懲治走私條例第二條第三項之私運管制物
    品進口未遂罪。公訴人認此部分係犯同條第一項之既遂罪名
    ，容有誤會。又該懲治走私條例業於九十一年六月二十六日
    修正公布，自同月二十八日起生效施行，其中第二條所定刑
    度，較之修正前為重，依刑法第二條第一項但書之規定，自
    應適用有利於被告之行為時懲治走私條例規定處罰。被告等
    四人所犯上開各罪，乃一行為同時觸犯四罪名，應依刑法第
    五十五條想像競合犯規定，從一較重之運輸衝鋒槍罪論處。
    被告等四人與理由二、(十)所述之走私槍彈集團各人員間具有
    分工合作、完成犯罪計畫之犯意聯絡及行為分擔，均應論以
    共同正犯。被告戊○○、丙○○固有指出其等所謂之幕後人
    員姓名，僅不過供出共犯，尚與供出來源或去向有別，更無
    因而查獲或防止重大危害治安事件發生之情形，自無得予減
    輕或免除其刑寬典適用之餘地。又我國刑法關於地之效力範
    圍，採屬地主義為原則，刑法第三條規定：「本法於在中華
    民國領域內犯罪者適用之。在中華民國領域外之中華民國船
    艦或航空機內犯罪者，以在中華民國領域內犯罪論。」所謂
    「在中華民國領域外之中華民國船艦或航空機內犯罪」，則
    兼指在國有或私有之船艦內犯罪，且不拘船艦之種類、型式
    ，亦不問該船鑑之所在係外國領域內或不屬於任何國家領域
    之區域，均與我國領域內犯罪同視，而為刑法效力所及，此
    即學說上所稱之「浮離領土」，乃屬地主義之擴張，以填補
    刑法關於屬地效力之真空領域。被告等駕駛基隆正濱漁港籍
    「穎昇八號」漁船，前往東經一一九度、北緯十五度即菲律
    賓呂宋島外海附近海域，接運原判決附表二、三所示之槍、
    彈，於運輸返航時，行至淡水河外海十三浬處（即東經一二
    一度十二分，北緯二十五度二十三分），雖尚未進入我國領
    海，但穎昇八號漁船既係我國基隆正濱漁港籍之漁船，而漁
    船同屬船舶法規範之船舶，被告等又係在該漁船內犯罪，依
    刑法第三條、第十一條前段之規定，被告所犯上開各罪，均
    有上揭各法律適用，併此予以說明。
四、原審以被告戊○○、乙○○、丙○○、己○○罪證明確，予
    以論罪科刑，固非無見，惟查：(一)如附表編號二四至二九
    、一０九至一一二、一一八至一二一所示之仿造手槍部分，
    係應成立槍砲彈藥刀械管制條例第十一條第一項之罪，原判
    決未予變更起訴法條，仍適用同條第七條第一項論罪，核有
    未當。(二)本案查獲之地點係在我國領海外，乃原判決於事實
    欄認定係在我國境內（見原判決第三頁倒數第三行），而於
    理由欄則載為被告四人尚未進入我國國境內，即被查獲，致
    事實與理由相矛盾。(三)被告等人犯罪運輸槍彈之犯罪地點係
    在我國領域外，原判決未敘明如何得依法律作為處罰之依據
    ，尚嫌欠周。(四)本件除被告四人外，尚有其他共犯，應成立
    共同正犯，原判決未於理由欄敘明，亦有疏漏。(五)應沒收之
    物尚包括彈匣三百二十二個，原判決雖諭知如附表貳、之
    彈匣沒收，但未於附表載明該彈匣及數量，均有未洽，而無
    可維持。被告等四人上訴意旨，仍執前詞，或否認知情，或
    認心神喪失精神障礙或認隨同犯罪，無自由意志，固均無可
    採，惟原判決既有可議，自應由本院將原判決撤銷改判。查
    被告所應論科之罪，法定刑為死刑、無期徒刑或七年以上有
    期徒刑之罪，而刑罰係對犯罪行為人之生命、自由與財產之
    拘束、剝奪，行為人所受之刑罰，應與法律所保護之利益，
    及行為人侵害該法益之程度相當，始符比例原則。死刑乃刑
    罰之最嚴厲手段，犯罪行為縱屬重大，倘未侵害生命法益，
    亦未造成實害，且行為人仍有再教育、再社會化之可能，遽
    以死刑論科，即與刑罰之本旨不符（最高法院九十四年度台
    上字第一○六六號判決即本次發回意旨參照）。本院審酌被
    告四人駕乘漁船，大量走私槍砲、子彈，一旦成功流入社會
    ，供作非法使用，對於國內社會治安將造成莫大隱憂及衝擊
    ，且走私、運輸之槍砲、子彈，總計長短槍枝共一百七十三
    支，子彈一萬一千六百零二發，手榴彈二十六顆，槍榴彈一
    顆，其中槍枝部分種類繁多，兼括德國、捷克、美國、以色
    列、菲律賓、前東德、義大利、奧地利、南非、加拿大等各
    國之制式武器，火力至為強大，危害性極為嚴重。但其究非
    主謀，僅為圖小利挺而走險，不過為幕後走私集團利用之爪
    牙。本件查緝機關查獲大量槍彈，對社會治安固有重大貢獻
    ，但收網過早，未監控被告等於上岸交貨時一併查獲接駁之
    人，且又未能繼續追緝共犯，如判決被告等極刑，而使幕後
    主謀消遙法外，當非事理之平，亦非被告及其家屬所能折服
    或合於一般人對法律公平之感情。又被告等運送槍彈，終未
    進入國境，本院思之再三，認被告等罪不及死，爰分別審酌
    各被告參與犯罪計畫任務所分配負責之工作內容與扮演之角
    色，其中被告戊○○、丙○○情節惡性較重，有長期與社會
    隔離必要，不能輕縱，乃均宣告無期徒刑，並褫奪公權終身
    ，以昭戒；被告乙○○、己○○隨同犯罪，情節較輕，各
    人量刑應有區別，乃均諭知有期徒刑十五年，以示懲儆，並
    均依法併予量科罰金如主文第二、三項所示，及諭知易刑之
    折算標準。扣案如附表壹編號一之穎昇八號漁船一艘（已依
    法先行拍賣，扣押其價金），係共犯丁○○所有，直接供走
    私槍彈之用，應依刑法第三十八條第一項第二款宣告沒收。
    如附表壹編號二之衛星行動電話二具（含充電器、套子、晶
    片），據被告戊○○及丙○○所稱，係由走私槍彈集團成員
    所交付，供為走私運送槍彈聯絡之用，該集團之成年人既為
    共同正犯，爰依刑法第三十八條第二項第二款規定沒收之。
    至扣案於另外二支行動電話，因不能證明與本案犯罪有關，
    故不予宣告沒收。另扣案如附表壹編號三之行李袋二十六只
    ，係供裝盛扣案槍彈所用，且交付為被告等為走私集團成員
    共犯所有，亦同依刑法第三十八條第一項第二款規定沒收。
    至於另一只未扣案之行李袋，既迄今仍不明下落，雖未能證
    明業已滅失，惟為免日後執行困難，且不屬違禁物，爰不予
    諭知沒收。至扣案如附表貳、所示之槍枝（含彈匣三百二
    十二個）、手榴彈、槍榴彈（此二種砲彈雖有先行銷燬之議
    ，但查無已經銷燬之事證）、子彈（除已試射之一百七十六
    發外），係屬違禁物，均應依刑法第三十八條第一項第一款
    規定沒收。
五、本件共犯走私槍械集團之謝朝能、穎昇八號漁船實際船東丁○○，應另由檢察官依法偵辦，附此敘明。
六、據上論斷，應依刑事訴訟法第三百六十九條第一項前段、第
    三百六十四條、第二百九十九條第一項前段、第三百條，槍
    砲彈藥刀械管制條例第七條第一項、第十一條第一項、第十
    二條第一項，行為時懲治走私條例第十一條、第二條第三項
    、第一項，刑法第二條第一項但書、第三條、第十一條前段
    、第二十八條、第五十五條、第三十七條第一項、第三十八
    條第一項第一款、第二款、第四十二條第三項，判決如主文
    。
本案經檢察官劉文水到庭執行職務。
中    華    民    國    94    年     5    月    17    日
                  臺灣高等法院刑事第二十三庭
                              審判長法  官  尤豐彥
            　　                    法  官  鄧振球
              　　                  法  官  趙功恆
以上正本證明與原本無異。
如不服本判決，應於收受送達後十日內向本院提出上訴書狀，其
未敘述上訴之理由者並得於提起上訴後十日內向本院補提理由書
（均須按他造當事人之人數附繕本）。
戊○○、丙○○部分，依職權送上訴。
                                    書記官  孫佩琳
中　　華　　民　　國　　94　　年　　5 　　月　　17　　日
附錄本案論罪科刑法條全文：
槍砲彈藥刀械管制條例第七條第一項
未經許可，製造、販賣或運輸火砲、肩射武器、機關槍、衝鋒槍
、卡柄槍、自動步槍、普通步槍、馬槍、手槍或各類砲彈、炸彈
、爆裂物者，處死刑、無期徒刑或七年以上有期徒刑；處徒刑者
，併科新台幣三千萬元以下罰金。
槍砲彈藥刀械管制條例第十一條第一項
未經許可，製造、販賣或運輸第四條第一項第一款所稱其他可發
射金屬或子彈具有殺傷力之各式槍砲者，處五年以上有期徒刑，
併科新臺幣一千萬元以下罰金。
槍砲彈藥刀械管制條例第十二條第一項
未經許可，製造、販賣或運輸子彈者，處一年以上七年以下有期
徒刑，併科新台幣五百萬元以下罰金。
行為時懲治走私條例第二條第一項、第三項
私運管制物品進口、出口逾公告數額者，處七年以下有期徒刑，
得併科新臺幣三百萬元以下罰金。
第一項之未遂犯罰之。
附表壹
┌──┬──────┬────┬────────────────────┐
│編號│扣案物品名稱│數    量│備          　　　　　　　　　　　　　註│
├──┼──────┼────┼────────────────────┤
│ 一 │穎昇八號漁船│一    艘│　　　　　　　　　　　　　              │
├──┼──────┼────┼────────────────────┤
│ 二 │衛星行動電話│二    具│　　　　　　　　　　　　　              │
├──┼──────┼────┼────────────────────┤
│ 三 │行李袋      │二十六只│本為二十七只，其中一只下落不明。        │
└──┴──────┴────┴────────────────────┘
附表貳
┌──┬──────┬──────────┬──────────────┐
│編號│扣案物品名稱│數    量            │備 　　　　       　      註│
├──┼──────┼──────────┼──────────────┤
│ 一 │子　　　　彈│一萬一千六百零二發。│已試射一百七十六發，失其違禁│
│    │            │                    │物性質部分，不另宣告沒收。  │
├──┼──────┼──────────┼──────────────┤
│ 二 │手   榴   彈│二十六顆            │     　　　　     　　　　  │
├──┼──────┼──────────┼──────────────┤
│ 三 │槍   榴   彈│一    顆        　  │　　              　　　　  │
└──┴──────┴──────────┴──────────────┘
附表
